臺灣高等法院臺中分院民事判決　　　　　 94年度上字第223號
上　訴　人　　戊○○
即原審原告　　丙○○
（即被上訴人）己○○
共　　　同
訴訟代理人　　張績寶律師
複　代理人　　江文玉律師
被　上訴人
即原審被告　　乙○○
（即上訴人）　丁○○
兼上一人
訴訟代理人　　甲○○
共　　　同
訴訟代理人　　吳天富律師
上列當事人間請求損害賠償事件，兩造對於中華民國94年4月7日
臺灣彰化地方法院93年度重訴字第75號第一審判決均各自提起上
訴，本院於94年9月6日言詞辯論終結，判決如下：
    主  文
原判決關於駁回戊○○、丙○○、己○○後開第2項之訴部分及
訴訟費用之裁判均廢棄。
乙○○、丁○○、甲○○應再連帶給付戊○○新台幣4萬1133元
、再連帶給付丙○○新台幣406元、再連帶給付己○○新台幣1,1
24元，及均自民國92年5月21日起，至清償日止，按年息百分之5
計算之利息。
戊○○、丙○○、己○○其餘上訴及乙○○、丁○○、甲○○之
上訴均駁回。
第一、二審訴訟費用由乙○○、丁○○、甲○○連帶負擔百分之
5，餘由戊○○、丙○○、己○○負擔。
戊○○、丙○○、己○○假執行之聲請駁回。
    事實及理由
一、上訴人戊○○、丙○○、己○○於原審起訴主張：上訴人丁
    ○○、乙○○、甲○○與不詳姓名之成年男子，於民國（下
    同）91年11月28日下午4時10分許，在彰化縣埔心鄉○○村
    ○○路310號、312號伊等住處門前，共同持木質棒球棍毆打
    伊等人，致丙○○受有右上臂挫傷合併腫脹及淤青6×8公分
    的傷害，己○○受有右眼瞼3.5×3公分皮下瘀血的傷害，戊
    ○○受有腹部鈍傷合併脾臟撕裂傷、脾臟內出血、頭部外傷
    、背部挫傷、左側第11肋骨輕微骨折、枕部12×10公分皮下
    血腫、左背部20×10公分、15×10公分皮下瘀血等傷害，丁
    ○○、乙○○、甲○○上述傷害犯行，業經台灣彰化地方法
    院92年度易字第518號、本院93年度上易字第765號刑事判決
    ，處乙○○有期徒刑5月，丁○○、甲○○各有期徒刑3月確
    定在案，則丁○○、乙○○、甲○○乃共同不法侵害伊等之
    身體或健康，爰依民法第184條第1項前段、第185條第1項、
    第193條第1項及第195條第1項規定，請求連帶賠償戊○○
    804 萬919元、丙○○41萬3,070元、己○○55萬1,120元，
    並加法定遲延利息之判決。（原審判決後，戊○○上訴請求
    再給付130萬元，己○○請求再給付101,000元，丙○○請求
    再給付10萬元及遲延利息，其餘部分未上訴，已確定）。
二、上訴人乙○○、丁○○、甲○○則以：戊○○枕部皮下瘀血
    腫是自己跌入田裡所致，而其腹部鈍傷合併脾臟撕裂傷、脾
    臟內出血、背部挫傷及左側第11肋骨輕微骨折，並不是91年
    11月28日衝突事件所造成。己○○右眼瞼皮下瘀傷乃己○○
    與甲○○拉扯柺杖鎖所造成。丙○○右上臂挫傷合併腫脹及
    瘀青乃是拉扯所致，非乙○○教唆他人毆打所致等語，資為
    抗辯。（原審為其部分敗訴之判決後，就該敗訴部分提起上
    訴）。
三、查丁○○、乙○○、甲○○夥同不詳姓名之成年男子，於91
    年11月28日下午4時10分許，在彰化縣埔心鄉○○村○○路
    310號、312號戊○○、丙○○、己○○等住處門前，先由乙
    ○○、甲○○徒手毆打己○○，該不詳姓名之成年男子徒手
    毆打丙○○，致己○○受有右眼瞼3.5×3公分皮下瘀血的傷
    害，丙○○受有右上臂挫傷合併腫脹及淤青6×8公分的傷害
    ，嗣由乙○○、甲○○及不詳姓名之成年男子徒手毆打戊○
    ○，丁○○並以手將戊○○推倒在田裡，再由乙○○持木棒
    毆打戊○○，致戊○○受有腹部鈍傷合併脾臟撕裂傷、脾臟
    內出血、頭部外傷、背部挫傷、左側第11肋骨輕微骨折、枕
    部12×10公分皮下血腫、左背部20×10公分、15×10公分皮
    下瘀血等傷害的事實，有戊○○、丙○○、己○○提出的診
    斷證明書及驗傷診斷書等件在卷可稽，並經證人吳欣穎、劉
    鑾鴦於台灣彰化地方法院92年度易字第518號刑事案件審理
    中證述屬實。又丁○○、乙○○、甲○○上述傷害犯行，經
    台灣彰化地方法院92年度易字第518號、本院93年度上易字
    第675號刑事判決，處乙○○有期徒刑5月，丁○○、甲○○
    各有期徒刑3月確定在案，亦經本院調閱該案號刑事卷查核
    無誤。因此，戊○○、丙○○、己○○主張丁○○、乙○○
    、甲○○有共同傷害伊等之事實，應認為真正。
四、按因故意或過失不法侵害他人之權利者，負損害賠償責任；
    數人共同不法侵害他人之權利者，連帶負損害賠償責任。不
    法侵害他人之身體或健康者，對於被害人因此喪失或減少勞
    動能力或增加生活上之需要時，應負損害賠償責任。不法侵
    害他人之身體、健康者，被害人雖非財產上之損害，亦得請
    求賠償相當之金額。民法第184條第1項前段、第185條第1項
    前段、第193條第1項及第195條第1項分別定有明文。本件丁
    ○○、乙○○、甲○○既與不詳姓名之成年男子共同故意不
    法侵害戊○○、丙○○、己○○的身體、健康，自應就戊○
    ○、丙○○、己○○因此所受的損害，連帶負賠償責任。
五、損害賠償數額
 (一)醫療費用損害：
  1、戊○○：原審法院認戊○○受有7,319元之醫療費用損害。
     惟按「全民健康保險法第一條後段固規定，就該法未規定
     之事項應適用保險法相關規定。惟全民健康保險性質上係
     屬健康、傷害保險，除有全民健康保險法第82條規定之情
     形外，依保險法第130條、第135條準用同法第103條之規定
     ，全民健康保險之保險人不得代位行使被保險人因保險事
     故所生對於第三人之請求權，要無保險法第53條規定適用
     之餘地。是全民健康保險之被保險人，非因汽車交通事故
     受傷害，受領全民健康保險提供之醫療給付，其因侵權行
     為所生之損害賠償請求權並不因而喪失 (最高法院89年度
     台上字第805號判決意旨參照)。」本件並非屬汽車交通事
     故，故醫療費用損害自應包含健保給付之部分，其金額為
     4萬1,334元（2,384+6,461+513+29,201+1,711+1,163=41,4
     3 3)。另原判決所認之醫療費用中誤將屬於己○○之醫療
     費用300元計入，應扣除。因此，本院認戊○○之醫療費用
     部分，應再加計之金額為4萬1133元。至於推拿費用，戊○
     ○雖一再主張其屬必要之醫療費用，並提出台灣省國術會
     損傷推拿整復委員會傷情說明書為憑，惟前開傷情說明書
     所載負責人許銀漢並非醫師，此經證人許銀漢於原審證述
     明確，故本案並無醫師診斷證明該推拿為醫療所必要，且
     戊○○所受脾臟撕裂傷、脾臟內出血、頭部外傷、肋骨骨
     折等傷害，業經醫院治療，觀其傷勢並不宜推拿。因此，
     戊○○所提出之推拿費7萬2,000元，尚難認係醫療必要費
     用。
  2、丙○○：同上所述健保給付額仍屬得請求之醫療費用，故
     應再加計406元。
  3、己○○：同上所述健保給付額仍屬得請求之醫療費用，故
     應再加計824元 (363+461)，且原審誤將屬於己○○之醫療
     費用300元計為戊○○之醫療費用。因此，己○○得再請求
     之醫療費用金額為1,124元。
 (二)不能工作之損害：依童綜合醫院函載 (見原審卷130頁)，
     戊○○於92年3月以後，即可從事板模工作，可見其不能工
     作的時間，應自其受傷至92年2月底止為3個月。據證人張
     修武、劉國賀及陳獻春於原審證稱戊○○為板模師傅，並
     從事板模工程承包，而板模師傅一天的工資為2,000元，承
     包板模工程的利潤，扣除成本及工資後，約每天2,000元，
     故原告戊○○每月不能工作的損害即應為6萬元。則其3個
     月不能工作的損害，合計即為18萬元。戊○○雖主張：其
     自遭毆傷後，迄今均無法再從事板模師傳之粗重工作，並
     請求傳訊其主治醫師，以確認其身體狀況等語。惟查原審
     就戊○○之身體狀況，復囑託行政院國軍退除役官兵輔導
     委員會臺中榮民總醫院再鑑定，而該院回函表示已完全康
     復 (見原審卷124頁)，故原審法院以童綜合醫院函載為據
     ，認戊○○不能工作之前間為3個月，並無違誤，且其事證
     明確，亦無再傳訊戊○○之主治醫師為調查之必要。而丁
     ○○、乙○○、甲○○另辯稱：戊○○每月之收入應為5萬
     元，而不能工作之期間則為1個半月，故不能工作之損害應
     僅為7萬5,000元。惟查原審法院以證人張修武、劉國賀及
     陳獻春之證詞，認戊○○每月收入為6萬元，尚屬合理；而
     不能工作之期間為3個月，有童綜合醫院函載為據，既如上
     述，而丁○○、乙○○、甲○○於原審出具之照片，經證
     人吳美麗自己表示為94年1月所照而非92年元旦，故單憑吳
     美麗 (丁○○之女兒)之證詞及辯論意旨狀謂「有證人張嘉
     全、張堯涼目睹戊○○於上開時間從事板模工作，並經常
     騎機車往返員林、埔心方向」，尚不足以證明戊○○已於
     92年元旦開始工作，而據此認不能工作之期間僅1個半月。
 (三)精神慰撫金：戊○○、丙○○、己○○主張其等遭受甲○
     ○等圍毆成傷，身心顯有痛苦，因各請求精神慰撫金400萬
     元、40萬元、50萬元，以資慰藉。原審法院斟酌戊○○現
     年51歲，國民小學畢業，從事板模工程承包，有房屋一棟
     ，銀行存款100餘萬元，因遭毆打，受有腹部鈍傷合併脾臟
     撕裂傷、脾臟內出血、頭部外傷、背部挫傷、左側第11肋
     骨輕微骨折、枕部12×10公分皮下血腫、左背部20×10公
     分、15×10公分皮下瘀血等傷害；丙○○現年75歲，不識
     字，有銀行存款70餘萬元，因遭毆打，受有右上臂挫傷合
     併腫脹及淤青6×8公分的傷害；乙○○現年35歲，高職畢
     業，為送貨員兼從事推拿，每月收入2萬8,000元；己○○
     現年43歲，高職肄業，從事販賣成衣工作，有房屋一棟，
     銀行存款400餘萬元，因遭毆打，受有右眼瞼3.5×3公分皮
     下瘀血的傷害；甲○○現年33歲，大學畢業，在台灣區農
     業合作社聯合社擔任課長，每月薪資約3萬4,000元；丁○
     ○現年68歲，不識字，無工作等情，爰認戊○○、丙○○
     、己○○分別請求400萬元、40萬元、50萬元的慰撫金，尚
     嫌過高，應分別核減為20萬元、3萬元、3萬元，始為適當
     。在客觀上並無偏頗之處，本院認為相當，兩造空言慰撫
     金過高或過低，尚無可採。
 (四)乙○○、丁○○、甲○○復辯稱：本件賠償責任，係為兩
     造互毆所致，兩造應各自負擔百分之50的責任，故全部賠
     償金額應減半等語。惟查本件並非互毆，而係乙○○、丁
     ○○、甲○○共同傷害戊○○、丙○○、己○○，業經本
     院93年度上易字第675號判確定在案。縱認本件乃雙方互毆
     ，惟按「雙方互毆乃雙方互為侵權行為，與雙方行為為損
     害之共同原因者有別，無民法第217條過失相抵原則之適用
     (最高法院68年台上字第967號判例參照)。」準此，雙方互
     毆亦無過失相抵之適用，故乙○○、丁○○、甲○○之抗
     辯，亦非可採。
六、綜上，戊○○、丙○○、己○○本於侵權行為損害賠償請求
    權，請求乙○○、丁○○、甲○○應連帶賠償其戊○○42
    萬8,432元、連帶賠償丙○○3萬1,476元、連帶賠償己○○3
    萬2,244元，及均自民國92年5月21日起，至清償日止，按年
    息百分之5計算之利息，戊○○、丙○○、己○○之請求在
    此範圍內為有理由，應予准許。原審僅判決乙○○、丁○○
    、甲○○應連帶給付戊○○38萬7,319元；連帶給付丙○○3
    萬1,070元；連帶給付己○○3萬1,120元，及均自92年5月21
    日起，至清償日止，按年息百分之5計算之息，而駁回其餘
    之訴，戊○○、丙○○、己○○就本判決主文應命乙○○、
    丁○○、甲○○再連帶給戊○○4萬1133元、再連帶給付丙
    ○○406元、再連帶給付己○○新台幣1,124元，及均自民國
    92 年5月21日起，至清償日止，按年息百分之5計算之利息
    之部分，提起上訴，為有理由，應由本院予以廢棄，改判如
    主文第2項所示，至超出上開範圍之請求，原審為戊○○、
    丙○○、己○○敗訴之判決，核無不合。而戊○○、丙○○
    、己○○之其餘上訴及乙○○、丁○○、甲○○之上訴，則
    為無理由，均應予駁回。
七、戊○○、丙○○、己○○聲請供擔保宣告假執行，因所命應
    給付之金額並未逾150萬元，依法不得上訴第三審法院，於
    本院判決後即告確定，核無宣告假執行之必要，上開假執行
    聲請，應予駁回。
八、本件事證已臻明確，兩造其餘舉證及攻擊防禦方法，對判決
    結果不生影響，不予一一論列，併此敘明。
九、據上論結，本件戊○○、丙○○、己○○等之上訴為一部有
    理由，一部無理由，乙○○、丁○○、甲○○等上訴，為無
    理由，依民事訴訟法第450條、第449條第1項、第79條，判
    決如主文。
中　　華　　民　　國　　94　　年　　9 　　月　　20　　日
                      民事第三庭審判長法　官  陳照德
　　　　　　　　　　　      　　　　　法　官  蔡王金全
　　　　　　　　　　　      　　　　　法　官  陳成泉
以上正本係照原本作成。
均不得上訴。
                                      書記官  許哲禎
中　　華　　民　　國　　94　　年　　9 　　月　　22　　日
                                                      Ｈ
